【裁判字號】    97,審易,603
【裁判日期】    980331
【裁判案由】    詐欺
【裁判全文】
臺灣士林地方法院刑事判決             97年度審易字第603號
公  訴  人  臺灣士林地方法院檢察署檢察官
被      告  甲○○
上列被告因詐欺案件，經檢察官提起公訴（97年度偵字第11354
號），被告於準備程序中就被訴事實為有罪之陳述，本院合議庭
裁定由受命法官獨任改依簡式審判程序審理，並判決如下：
    主  文
甲○○幫助意圖為自己不法之所有，以詐術使人將本人之物交付
，處有期徒刑肆月，如易科罰金，以新臺幣壹仟元折算壹日。緩
刑貳年。
    事  實
一、甲○○依其社會生活之通常經驗，可預見交付自己之存摺、
    提款卡與印章等帳戶資料予不熟識之他人使用，將可規避檢
    警機關之查緝，進而便利犯罪集團實施詐欺犯罪等之財產犯
    罪，且其發生並不違背其本意之情況下，竟基於幫助詐欺取
    財之犯意，於民國97年6 月初某日，在臺北縣汐止市○○路
    邊，以不詳金額現金之代價，將其第一商業銀行基隆分行（
    下稱一銀基隆分行）00000000000 號帳戶存摺、金融卡及密
    碼交付予姓名年籍不詳之詐欺犯罪集團成員。嗣該詐欺集團
    於取得上開等帳戶存摺、金融卡及密碼後，即意圖為自己不
    法之所有，由詐欺集團成員於97年6 月14日下午6 時22分許
    ，致電乙○○，假冒網路購物中心客服人員，佯稱乙○○網
    路購物匯款方式錯誤致成分期付款，已從銀行扣款，銀行會
    打電話確認明細云云，再由詐欺集團之另一成員假冒銀行行
    員，致電乙○○，佯稱其合作金庫商業銀行（下稱合作金庫
    銀行）之金融卡已被凍結，將為其重新開卡，要求乙○○將
    合作金庫銀行上開帳戶所有款項及郵局帳戶內所有款項領出
    後，以現金方式存入甲○○上開帳戶，致乙○○陷於錯誤，
    於同日下午7 時59分至臺北市○○區○○街28號第一商業銀
    行（下稱第一銀行）將所有存款新臺幣（下同）78,000元存
    入甲○○上開帳戶。嗣乙○○事後發覺有異，旋即報警處理
    ，始查悉上情。
二、案經基隆市警察局第一分局報告臺灣基隆地方法院檢察署檢
    察官呈請臺灣高等法院檢察署檢察長令轉臺灣士林地方法院
    檢察署檢察官偵查起訴。
    理  由
一、上開犯罪事實，業據被告甲○○於本院準備程序期日及審理
    中坦承不諱，且經證人即告訴人乙○○於警詢及偵查時指述
    明確，並有告訴人乙○○提出之第一銀行自動櫃員機交易明
    細表影本影本1 紙、第一銀行基隆分行97年8 月6 日一基隆
    字第00301 號函暨所附被告甲○○上開帳戶開戶及存款明細
    分類帳1 份在卷可稽，應甚明確，而堪認定。
二、按金融存款帳戶，係作為存戶個人財產保管之用，與存戶之
    存摺、提款卡及密碼相結合，其專屬性、私密性甚高，除非
    本人或與本人具密切之關係者，難認有何理由可自由流通使
    用該存摺、提款卡及密碼，而一般人亦均應有妥為保管存摺
    、提款卡及密碼，以防止被他人冒用之認識，縱有特殊情況
    偶有將存摺、提款卡及密碼交付他人之需，亦必深入瞭解其
    用途後再行提供使用，此為吾人日常生活經驗與事理；且觀
    諸現今社會上，詐騙者蒐購人頭帳戶，持以作為詐欺取財犯
    罪所得掩飾之用，常有所聞，出借帳戶予非親非故之人，受
    讓人可能係為從事詐欺犯罪，已屬人盡皆知之事，被告於本
    院審理中亦自承：伊有懷疑對方取得伊之帳戶資料做不法使
    用等語（參見本院卷第37頁），是被告應可預見提供帳戶予
    不相識之他人，恐將被利用其金融機構帳戶，作為詐欺犯罪
    使用，竟仍將上開帳戶之提款卡及密碼等提領工具交付予不
    熟識之人，供詐欺集團作為上開詐欺取財犯罪使用，顯不違
    反其本意，其幫助他人犯詐欺取財罪之不確定故意至明，則
    被告幫助犯詐欺取財之犯行堪以認定。
三、核被告所為，係犯刑法第339 條第1 項之詐欺取財罪。被告
    對詐欺正犯提供帳戶資以助力，但並未參與詐欺犯罪行為之
    實行，應屬幫助他人實行犯罪行為，為幫助犯，乃依刑法第
    30條第2 項之規定減輕其刑。爰審酌被告因一時失慮，竟輕
    易提供郵局帳戶供他人掩飾犯罪所得使用，非但增加被害人
    尋求救濟之困難，造成社會人心不安，亦助長詐騙犯罪者之
    氣焰，使詐欺犯罪者得以順利取得詐欺所得之財物，危害財
    產交易安全，及本件被害人乙○○受詐騙之金額共計78,000
    元，惟被告犯後已坦承犯行，態度良好，並依被害人乙○○
    同意之金額，於98年3 月25日匯款40,000元至被害人乙○○
    指定之合作金庫銀行新莊分行帳戶內賠償其損失，此有郵政
    跨行匯款申請書影本1 紙附卷可憑，而被害人乙○○於本院
    準備程序中亦表示願意給予被告自新之機會等一切情狀，量
    處如主文所示之刑，並諭知易科罰金之折算標準，以示懲儆
    。末查，被告前因故意犯罪受有期徒刑以上刑之宣告，執行
    完畢後，5 年以內未曾因故意犯罪受有期徒刑以上刑之宣告
    ，此有臺灣高等法院被告前案紀錄表1 份在卷可按，其犯後
    已坦承犯行，並已賠償被害人乙○○損失，如上所述，其經
    此偵審教訓及科刑宣告後，自當知所警惕，信無再犯之虞，
    本院因認前開宣告之刑以暫不執行為適當，併宣告緩刑2 年
    ，以啟自新。
據上論斷，應依刑事訴訟法第273 條之1 第1 項、第299 條第1
項前段，刑法第339 條第1 項、第30條第2 項、第41條第1 項前
段、第74條第1 項第2 款，刑法施行法第1 條之1 第1 項、第2
項前段，判決如主文。
本案經檢察官余秉甄到庭執行職務。
中    華    民    國    98    年    3     月    31    日
                  刑事第一庭法  官  雷雯華
以上正本證明與原本無異。
如不服本判決，應於收受送達後10日內向本院提出上訴書狀，其
未敘述上訴理由者，應於上訴期間屆滿後20日內向本院補提理由
書狀（均須按他造當事人之人數附繕本）。
                            書記官  陳麗津
中    華    民    國    98    年    3     月    31    日
附錄本案論罪科刑法條全文：
刑法第339 條第1 項
意圖為自己或第三人不法之所有，以詐術使人將本人或第三人之
物交付者，處5 年以下有期徒刑、拘役或科或併科1 千元以下罰
金。


司法院資訊處製作；財團法人民間司法改革基金會備份。
